【裁判字號】    95,簡,17
【裁判日期】    951226
【裁判案由】    損害賠償
【裁判全文】
臺灣士林地方法院民事判決                95年度簡字第17號
原      告  羅德樂器有限公司
法定代理人  丙○○
訴訟代理人  吳志勇律師
複  代理人  甲○○
            吳佩真律師
被      告  乙○○
上列當事人間損害賠償事件，本院於民國95年12月12日言詞辯論
終結，判決如下：
    主  文
被告應給付原告新台幣壹拾萬捌仟元及自民國九十四年六月二
十八日起至清償日止，按年息百分之五計算之利息。
訴訟費用由被告負擔。
本判決得假執行，但被告如以新台幣壹拾萬捌仟元為原告預供
擔保，得免為假執行。
    事實及理由
一、按訴狀送達後，原告不得將原訴變更或追加他訴。但擴張或
    減縮應受判決事項之聲明者，不在此限，民事訴訟法第255
    條第1 項第3 款定有明文。本件原告起訴時訴之聲明為被告
    應給付原告新台幣（下同）577,200 元及自起訴狀繕本送達
    翌日起至清償日止按年息5 ％計算之利息，於訴訟進行中，
    變更訴之聲明為被告應給付原告138,000 元及自起訴狀繕本
    送達翌日起至清償日止按年息5 ％計算之利息，核屬減縮應
    受判決事項之聲明，揆諸前開規定，自應准許。
二、原告主張：原告為樂器公司，於民國93年9 月間，因欲將其
    地下一樓之水冷式冷氣移至一樓，而與被告訂立承攬契約，
    委由被告進行位於台北市中山區○○○路488 巷1 弄11號之
    冷氣移機及管路配置工程，並於日後負責冷氣保養與管路維
    護之售後服務。嗣因冷氣常無故停止運轉，原告遂要求被告
    前來處理，經檢查後被告告知「因水管阻塞導致水無法流通
    ，造成冷氣不正常跳機」，便要求原告公司員工不要關閉冷
    氣進水閥，以利進行水管疏通工作。詎於被告清理冷氣管線
    後翌日上午，原告發現上址冷氣機旁有積水，上址地下一樓
    則積水3 至6 公分，致部分如原證三所示之樂器浸泡於水中
    ，造成樂器多有「沾漆」、「脫膠」或「背板裂開」，該損
    害足使樂器不堪使用或嚴重減損其價值，原告就小提琴部分
    自行委請他人修復，支出修復費用55000 元，大提琴部分經
    台北市樂器商業同業公會鑑定結果，修復費用及減損之價值
    為83,000元，故原告共受有138,000 元之損害。因被告清洗
    溶劑濃度調配不當，致其所清理之冷氣水管產生破洞，水管
    水由該破洞滲出聚積為水灘，且因施工需要被告將冷氣機後
    方原封住之管線孔木板敲除，致使積水經由管線孔流至地下
    一樓，造成前開樂器浸水受損。故前開損害顯係可歸責於被
    告，被告自應就其過失負擔損害賠償責任。爰依民法第227
    條及第184 條規定請求被告賠償138,000 元等語。並聲明：
    （一）被告應給付原告138,000 元及自起訴狀繕本送達翌日
    起至清償日止按年息5 ％計算之利息。（二）願供擔保請准
    宣告假執行。
三、被告則以：冷氣進水閥門一般為常開狀態，被告係在原告上
    班時間內施工，施工時間僅有2 小時，為「強制循環，冷卻
    水塔同時洗淨」。據證人江昱廷所述下午6 時尚未發生漏水
    ，而前開冷氣水管之破洞僅有2mm ，滲水量小於每秒2 毫升
    ，於下班時間15小時內僅108 公升之水量，不可能導致地下
    室50坪乘以6 公分高，上千公升水量之積水。況上址地下一
    樓與隔壁地下室相通，隔壁地下室有一個大蓄水池，可能是
    蓄水池的水溢出淹到上址地下一樓所致，故上址地下一樓之
    積水與冷氣管路破洞無關。又冷氣機旁紙條寫不要開機，應
    係原告員工於下班後使用冷氣機才導致冷氣漏水云云資為抗
    辯。並聲明：原告之訴駁回，如受不利判決，願供擔保請准
    宣告免為假執行。
四、兩造不爭執之事實：
（一）原告於93年9 月間與被告訂立契約，委由被告進行位於台
      北市中山區○○○路488 巷1 弄11號之冷氣移機及管路配
      置工程，並於日後負責冷氣保養與管路維護之售後服務。
      於冷氣移機施工期間，被告於原告上班時間至上址清理冷
      氣管線。於被告清理冷氣管線後翌日上午，原告發現上址
      冷氣機旁有積水，上址地下一樓則積水3 至6 公分，致部
      分如原證三所示之樂器浸泡於水中，且於被告所清理之冷
      氣水管發現有破洞存在，該破洞則經被告於當日修補完畢
      。
（二）前開浸水如原證三所示之樂器，小提琴部分由原告自行委
      請他人修復，修復費用55000 元。大提琴部分經台北市樂
      器商業同業公會鑑定結果，修復費用及減損之價值共計83
      ,000 元。
五、得心證之理由：本件兩造爭執之處，應在於上址地下一樓之
    積水是否為被告所清理冷氣水管之破洞漏水所致？經查：
（一）經本院向台北市中山區○○○路488 巷1 弄11號所在之大
      華儷園大廈函查於93年間地下室是否曾有淹水情形，該社
      區管理委員會回函稱：「93年9 月間管理員吳碧滄擔任晚
      班19時至7 時安全警衛工作，經吳員稱：深夜本大樓488
      巷1 弄13號住戶蔡建見家中地下室淹水，請管理員協助處
      理，陪同巡查本大樓地下室未發現有淹水情形。隔日聽住
      戶蔡建說：隔壁羅德樂器公司地下室淹水漫淹他家地下室
      。」，衡情如係隔壁地下室蓄水池溢出造成淹水，管理委
      員會豈有不知之理？而由前開函文可知93年9 月間並無蓄
      水池溢出致該社區地下室淹水之情事，是難認被告所辯係
      因隔壁地下室蓄水池溢出造成原告地下室積水乙節為可採
      。
（二）而經本院至現場履勘結果，上址地下室係擺設樂器，內部
      之一個木門留有水漬約高6.5 公分，一樓2 個管線口位置
      與地下室牆壁水漬位置相接，有本院履勘筆錄1 件及照片
      10張在卷可稽，而前開2 個管線孔係位於冷氣機後方，亦
      有原告提出照片2 張可憑（本院卷，第59頁），被告則自
      承係因施工需要使用原有電源及管線，故將前開管線孔封
      住之木板敲除（本院卷，第83頁）。另據證人即原告公司
      倉管助理江昱廷到庭證稱：有一天早上其到公司發現地下
      室淹水有4 公分高，因為地下室地板不平，淹水部分集中
      在後半部，地下室牆壁滲水很嚴重，後來去查發現是一樓
      冷氣漏水，冷氣下方也有淹水，之後就打電話通知被告來
      處理，被告說是冷氣水管路破洞導致水沿著牆壁流到地下
      室等語，及據證人黃義富到庭證稱「在發現積水後約一、
      二星期後時我找開立冷氣公司人員來確認漏水原因，該檢
      查員來時，被告已將漏水破洞補好了，我請他檢查冷氣機
      ，他說管線洗破洞是可能的原因」等語，可認地下一樓所
      以積水，應係冷氣水管發生破洞，冷氣水沿該破洞流出後
      聚積於一樓地板，因前開2 個管線孔上蓋之木板敲除產生
      間隙，一樓積水遂由該管線孔處間隙往下沿牆壁流至地下
      一樓地板而造成地下一樓積水。
（三）至被告雖稱破洞僅2mm ，不可能造成地下一樓之大量積水
      等情，並聲請台灣區冷凍空調工程工業同業公會為鑑定，
      然因被告未繳鑑定費，故無法鑑定，有前開公會95年9 月
      11日（95）台冷會旺字第9509589 號函1 件在卷可稽。而
      據證人江昱廷到庭證稱破洞有10圓硬幣大等語（本院卷，
      ，第68頁），因該破洞業經被告修補完畢，是該冷氣水管
      破洞是否如被告所述僅有2mm ，已難認定，況是否2mm 大
      之破洞即不可能造成地下一樓之積水，被告並無法舉證以
      實其說，故難認被告所辯為可採。
（四）再者，冷氣機旁雖貼有告示「管路清洗中，開關請勿動，
      動會壞ㄋㄟ」，然由前開告知並無法得知冷氣機當時係開
      或關，自無法認定被告施工完畢後是否有他人動過冷氣機
      開關，故難憑此即認地下室之積水係因原告員工擅自開啟
      冷氣機所致。
（五）按因可歸責於債務人之事由，致為不完全給付者，債權人
      得依關於給付遲延或給付不能之規定行使其權利。因不完
      全給付而生前項以外之損害者，債權人並得請求賠償。民
      法第227 條定有明文。次按債務不履行之債務人所以應負
      損害賠償責任，係以可歸責之事由為要件，故債權人苟證
      明債之關係存在，債權人因債務人不履行債務（給付不能
      、給付遲延或不完全給付）而受損害，即得請求債務人負
      債務不履行責任，如債務人抗辯損害之發生為不可歸責於
      債務人之事由所致，即應由其負舉證責任，如未能舉證證
      明，即不能免責。本件於被告清理冷氣水管後之翌日上午
      ，即發現冷氣水管有破洞產生，故被告已構成不完全給付
      ，復因該冷氣水管破洞造成滲水至地下一樓而使原告之樂
      器浸水受損，原告自得依據前開規定請求被告負擔不完全
      給付之損害賠償責任。又本件被告並未能證明損害之發生
      係不可歸責於伊之事由所致，自無從主張免責。從而，原
      告依據民法第227 條規定，請求被告給付138,000 元及自
      起訴狀繕本送達翌日即94年6 月28日起至清償日止按年息
      5 ％計算之利息，為有理由，應予准許。至其假執行之聲
      請僅係督促法院為注意，自無庸予以准駁，附此敘明。
六、本件為判決之基礎已臻明確，兩造其餘攻擊防禦方法，核與
    本件判決結果無影響，爰不予一一論述，附此敘明。
七、本件被告陳明願供擔保請准宣告免為假執行，核無不合，爰
    酌定相當擔保金額宣告免為假執行。
八、訴訟費用負擔之依據：民事訴訟法第78條。
中    華    民    國    95    年    12    月    26    日
                  民事第一庭  法  官  藍雅清
以上正本證明與原本無異。
如不服本判決，應於送達後20日內，向本院提出上訴狀並應記載
上訴理由，表明關於原判決所違背之法令及其具體內容與依訴訟
資料可認為原判決有違背法令之具體事實，如於本判決宣示後送
達前提起上訴者，應於判決送達後20日內補提上訴理由書（須附
繕本）。
中    華    民    國    95    年    12    月    28    日
                              書記官  黃王雅寬


司法院資訊處製作；財團法人民間司法改革基金會備份。
